臺灣桃園地方法院刑事判決　　　　　　　94年度交訴字第86號
公　訴　人　臺灣桃園地方法院檢察署檢察官
被　　　告　丁○○原名陳怡郡.
上列被告因肇事遺棄罪等案件，經檢察官提起公訴（93年度偵字
第17252號），本院判決如下：
    主  文
丁○○無罪。
    理  由
一、公訴意旨略以：被告丁○○於民國92年11月9 日1 時45分許
    ，駕駛車牌號碼8P－4185號自小貨車，沿桃園縣桃園市○○
    路往中壢方向行駛，行經同縣市○○路370 號前，本應注意
    汽車行駛時，駕駛人應注意車前狀況，並隨時採取必要之安
    全措施，依當時情形，夜間有照明，光線良好，道路乾燥無
    缺陷，並無不能注意情事，竟疏於注意，未注意車前狀況，
    致其所駕駛之前開自小貨車自後撞擊同向由丙○○所騎乘之
    車牌號碼JL8 －769 號機車，丙○○因此受有下嘴唇裂傷、
    左眼皮瘀腫、雙膝擦傷等傷害。詎陳俊享明知其所駕駛之自
    小貨車業與丙○○騎乘之機車相撞而肇事，丙○○亦因此受
    傷，竟未留待警方到場處理並將丙○○送醫，反逕行駕車逃
    離現場，嗣經乙○○記下8P－4185號自小貨車之車牌號碼報
    警處理，丁○○始為警循線查獲。因認被告丁○○涉犯刑法
    第284 條第1 項前段之過失傷害及同法第185 條之4 之肇事
    逃逸等罪嫌。
二、按犯罪事實應依證據認定之，無證據不得認定犯罪事實；不
    能證明被告犯罪者，應諭知無罪之判決，刑事訴訟法第154
    條第2 項、第301 條第1 項分別定有明文。又刑事訴訟上證
    明之資料，無論其為直接證據或間接證據，均須達於通常一
    般之人均不致於有所懷疑，而得確信其為真實之程度，始得
    據為有罪之認定，若其關於被告是否犯罪之證明未能達此程
    度，而有合理性懷疑之存在，致使無從形成有罪之確信，根
    據「罪證有疑、利於被告」之證據法則，即不得遽為不利被
    告之認定（最高法院76年度台上字第4986號判例意旨參照）
    。又被害人之陳述如無瑕疵，且就其他方面調查又與事實相
    符，固足採為科刑之基礎，倘其陳述尚有瑕疵，則在未究明
    前，遽採為論罪科刑之根據，即難認為適法，最高法院61年
    臺上字第3099號判例亦足資參照。而所謂無瑕疵，係指被害
    人所為不利被告之陳述，與社會上一般生活經驗或卷存其他
    客觀事實並無矛盾而言。至所謂就其他方面調查認與事實相
    符，非僅以所援用之旁證足以證明被害結果為已足，尤須綜
    合一切積極佐證，除認定被告確為加害人之可能外，在推理
    上無從另為其他合理原因之假設，有一不合於此，即不能以
    被害人之陳述做為論斷之證據。故在被害人指訴被告涉嫌犯
    罪之場合，縱令所訴情由依其所結合之旁證在情理上尚非絕
    無可能，若在一般生活經驗上仍可另認為其他有利被告之合
    理推斷，根據前述「罪證有疑，利於被告」之證據法則，即
    不得遽以片面之觀點，認為告訴人之陳述或其所本旁證已適
    為有罪判斷之依據推定其犯罪事實。
三、查本件公訴人認被告涉有前揭犯罪，係以被害人丙○○之指
    述，證人乙○○、戊○○之證述，暨被告供述車號8P－4185
    號自小貨車為其所有及該車車頭中央偏左受有毀損，被告提
    供之林建國年籍不存在，及卷附道路交通事故現場圖、調查
    報告表、車籍作業系統查詢資料、桃園縣政府警察局94年5
    月30日桃警刑字第0940045698號函為其主要論據。訊據被告
    丁○○固坦承8P－4185號自小貨車係伊所有之情，惟堅詞否
    認有何過失傷害及肇事逃逸等犯行，辯稱：伊是兆鴻水電工
    程有限公司負責人，8P－4185號自小貨車係伊公司所有，但
    伊公司有3 部車子，伊開另1 部自小客車，8P－4185號自小
    貨車及另1 部V9－3546號自小貨車都是員工在開，肇事當時
    8P－4185號自小貨車係伊員工「林建國」在保管，但他做沒
    幾天，還沒有幫他辦勞健保，也不知道他的年籍資料，他就
    跑了，警察打電話說有肇事，伊才知道等語。
四、經查：
　(一)92年11月9 日1 時45分許，被害人丙○○騎乘JL－8769號機
  　車，沿桃園縣桃園市○○路由東向西方向行駛，行至復興路
    370 號水果行前，遭車號8P－4185號自小貨車自後追撞，丙○○因此人車倒地，受有下嘴唇裂傷、左眼皮瘀腫、雙膝擦
    傷之傷害，而該自小貨車肇事後未下車查看反逕行加速離去
    ，適為在復興路370 號水果行工作之戊○○及騎乘機車行經
    前開肇事路段對向車道之乙○○當場目擊車禍，2 人並均記
    下肇事之8P－4185號自小貨車之車號，報警處理，丙○○方
    知肇事車輛車號係8P－4185號等情，業據證人丙○○、戊○○、乙○○於警詢、偵查及本院審理時證述詳確（見偵查卷
    第8 、10、11、38、39、43、44頁、本院94年9 月20日審判
    筆錄），核與被告丁○○坦認本案車禍後前開8P－41 85 號
    自小貨車在貨車車頭中央偏右處有受損痕跡乙節相符，此外
    ，並有聖保祿醫院診斷證明書1 份、警製道路交通事故現場
    圖及調查報告表1 份、現場照片20幀在卷可憑，是有關本案
    肇事之經過，堪以認定。
  (二)惟按被告丁○○固坦認8P－4185號自小貨車係伊經營之兆鴻
    水電工程有限公司（下稱兆鴻公司）所有之車輛不諱，並有
    車籍作業系統－查詢認可資料附卷可稽，惟其於警詢、偵查
    至本院審理時一再否認本案車禍肇事當時伊有駕駛8P－4185
    號自小貨車之情，辯稱：伊經營之兆鴻公司有3 部車子，伊
    都開另1 部自小客車，8P－4185號自小貨車及另1 部V9－35
    46號自小貨車都是交給員工在開，肇事當時8P－4185號自小
    貨車係伊員工「林建國」在保管等語。
  1.查被害人丙○○於警詢時指稱：「我在外側車道被撞，8P－
    4185號自小貨車由後追撞，未看到對方」等語（見偵查卷第
    8 頁反面），於本院調查審理時亦結證稱：「沒有看到肇事
    者，因為我被撞之後就暈倒了」、「當時我是在台西水果門
    口，突然有1 台車從我後面撞我的機車，撞了之後我就昏倒
    了，什麼都不知道，是旁邊的人把車牌記下來。．．．當時
    沒有看見是何人開車」等語（見本院94年7 月29日準備程序
    筆錄、同年9 月20日審判筆錄），是以據其指述僅得認定其
    曾騎機車於前述時、地，遭車號8P－4185號自小貨車自後擦
    撞致倒地受傷，至係何人所為，顯然無從憑以究明。
  2.次查，證人戊○○於警詢時證稱：「當時我在店裡工作，我
    聽到速度很快的聲音，接著聽到很大聲的撞擊聲，該部8P－
    4185號自小貨車追撞同方向行駛JL－8769號機車，該機車駕
    駛人彈起，翻滾在我工作店前，該部8P－4185號自小貨車停
    於路中約2 至3 秒後即駕車逃逸，未下車查看，往縣府方向
    逃離」等語、於本院審理時復到庭結證稱：「沒有辦法指認
    出來發生車禍的人」等語（見偵查卷第11頁反面、本院94年
    9 月28日訊問筆錄）；又證人乙○○於警詢、偵查中指稱：
    「我看到我對向沿復興路往縣府方向8P－4185號自小貨車追
    撞到同方向JL－769 號機車後即駕車逃逸」、「小貨車駕駛
    沒有下車就跑掉了，沒有看到駕駛。撞擊瞬間沒有看到，是
    聽到聲音才看到」等語，於本院審理時同結證稱：「我看到
    時機車已經被1 台小貨車撞毀了，之後小貨車就跑掉。沒有
    看到開車人的長相或年紀。沒有看到車上是一個人或二個人
    。小貨車撞到機車後就馬上跑掉了。沒有看到貨車何部位撞
    到機車，我是聽到聲音才轉頭過去看，我看到車子已經飛出
    來」等語（見偵查卷第10、44頁、本院卷附94年9 月20日審
    判筆錄），職是，證人戊○○及乙○○均未自始目擊車禍發
    生過程，係聞得碰撞聲後始查悉發生車禍，並記下肇事自小
    貨車之車號，然均未目睹肇事當時駕駛8P－4185號自小貨車
    者之面貌，亦均無從明確指認被告是否即為肇事當時駕駛自
    小貨車之人，是證人戊○○、乙○○前開證述各節，亦尚不
    足憑恃為被告即為本案車禍肇事逃逸之人。
  3.復查，證人甲○○於警詢時所證，雖係審判外之陳述，惟被
    告於本院言詞辯論終結前，並未聲明異議，且證人甲○○經
    檢察官及本院合法通知並拘提均未到庭，已無從再傳訊其到
    庭證述，惟本院審酌其言詞陳述作成時之情況，認為適當，
    依刑事訴訟法第159 條之5 第2 項規定，得為證據，合先敘
    明。查證人甲○○於92年間在被告經營之兆鴻公司任職，有
    本院依職權調查得知之稅務電子閘門財產所得調件明細表1
    份附卷為佐，而觀諸證人甲○○於警詢時證稱：92年11 月9
    日從早上8 時至10日1 時都在一起，都沒有離開，在新竹縣
    延平路工地，8P－4185號自小貨車平日是姓林男子在使用，
    車不一定停在兆鴻公司，有時員工開回家等語（見偵查卷第
    13頁），核與被告所辯：92年11月9 日當日伊與甲○○在新
    竹工地加班，肇事當日8P－4185號自小貨車係交給伊員工林
    建國在使用等情相符，依此，被告辯稱本案肇事當時伊並未
    駕駛8P－4185號自小貨車與丙○○騎乘機車發生車禍及逃逸
    一節，即非全然無據。再者，被告指稱伊經營之兆鴻公司有
    2 部自小貨車，1 部是本案之8P－4185號自小貨車，另1 部
    是V9－3546號自小貨車一節，適與本院依職權向交通部公路
    總局新竹區監理所桃園監理站函查結果，V9－3546號自小貨
    車於92年9 月12日過戶登記至兆鴻公司名下，至94年4 月間
    始移轉登記予賴滿妹之結果相符，有交通部公路總局新竹區
    監理所桃園監理站94年9 月28日竹監桃字第0940022251號函
    暨函覆汽機車過戶申請登記書在卷可佐，從而，本案肇事時
    點被告既同時有8P－4185號及V9－3546號自小貨車供其經營
    之兆鴻公司使用，則被告辯稱伊將8P－4185號自小貨車交由
    伊員工林建國使用，伊使用另1 部自小客車，本案肇事當時
    伊並未駕駛8P－4185號自小貨車等語，即非全然不可能之事
    。至被告所提供「林建國」履歷表以證明肇事當時車輛係由
    林建國所駕駛，經警方及檢察官依該履歷表上所填載之年籍
    資料調查結果，並無林建國此人，有台北縣政府警察局新莊
    分局92年12月22日新警刑字第0920052900號函、法務部戶役
    政連結作業系統各1 份附卷可參，然以假年籍資料填寫履歷
    表應徵工作者，或恐身分資料遭盜用，或因有前科紀錄不欲
    人知，原因不一而足，惟毋論原因為何，尚無違常情之處，
    何況，證人甲○○於警詢時亦證稱被告有將8P－4185號自小
    貨車交給姓林之男子使用之情，是以縱令被告所舉「林建國
    」此人無從查明，亦難遽此推定被告即為駕車肇事逃逸之人
    。綜上各節，告訴人丙○○指訴其於前開時、地，遭8P－41
    85號自小貨車自後追撞而受有傷害，該8P－4185號自小貨車
    並肇事逃逸之情由雖屬實在，但在一般生活經驗上既有前述
    仍可認為有利被告之合理推斷，是尚不得遽依告訴人丙○○
    之指陳，即可推定本案肇事逃逸之人即為被告之犯罪事實。
  (三)綜上所述，本件檢察官所提出之證據，尚無法積極證明被告
    有駕車肇事及逃逸之舉，本院就卷內訴訟資料，逐一剖析，
    參互審酌，仍無法獲得被告有罪之心證，依「罪證有疑，利
    於被告」之證據法則，既未能認定被告有駕車肇事逃逸之情
    事，應認不能證明被告犯罪，依法應諭知無罪之判決。
據上論斷，應依刑事訴訟法第301 條第1項，判決如主文。
本案經檢察官徐則賢到庭執行職務。
中　　華　　民　　國　　94　　年　　10　　月　　31　　日
                  臺灣桃園地方法院交通法庭
                      審判長法  官  孫惠琳
                            法  官  賴淑美
                            法  官  林惠霞
上正本證明與原本無異。
如不服本判決，應於判決送達後10日內向本院提出上訴狀 (應附
繕本)。
                            書記官  陳恩如
中　　華　　民　　國　　94　　年　　10　　月　　31　　日
